【裁判字號】    98,交聲,852
【裁判日期】    990112
【裁判案由】    違反道路交通管理處罰條例聲明異議
【裁判全文】
臺灣新竹地方法院交通事件裁定         98年度交聲字第852號
移送機關即  交通部公路總局新竹區監理所
原處分機關
異  議  人  甲○○
即受處分人
上列異議人因違反道路交通管理處罰條例案件，對於交通部公路
總局新竹區監理所民國98年11月11日竹監營字第裁50-E00000000
號所為之違反道路交通管理事件裁決處分，聲明異議，本院裁定
如下：
    主    文
原處分關於「汽車駕駛人酒精濃度超過規定標準」部分撤銷。
甲○○汽車駕駛人，駕駛汽車經測試檢定酒精濃度超過規定標準
，處罰鍰新臺幣壹萬伍仟元，壹年內不得考領普通重型機車駕駛
執照，並應接受道路交通安全講習。
    理    由
一、按交通法庭認為聲明異議有理由或聲明異議雖無理由而原處
    分不當或違法者，應以裁定將原處分經聲明異議部分撤銷，
    並自為裁定，道路交通案件處理辦法第20條前段定有明文。
    次按汽車駕駛人飲用酒類後，其吐氣所含酒精濃度超過每公
    升0.25毫克以上者，不得駕車；汽車駕駛人，駕駛汽車經測
    試檢定有酒精濃度超過規定標準者，處新臺幣（下同）1 萬
    5,000元以上6萬元以下罰鍰，並當場移置保管該汽車及吊扣
    其駕駛執照1 年，且應接受道路交通安全講習，道路交通安
    全規則第114條第2款、道路交通管理處罰條例第35條第1 項
    第1 款、第24條第1項第2款亦分別定有明文。另所謂「汽車
    」，係指在道路上不依軌道或電力架線而以原動機行駛之車
    輛（包括機器腳踏車），同條例第92條第1 項所授權訂立之
    道路交通安全規則第2條第1項第1 款亦有規定，故機車駕駛
    人如有上開違規情形，自有該處罰規定之適用。
二、本件原處分機關處分意旨略以：聲明異議人即受處分人甲○
    ○於民國98年11月8日下午5時39分許，騎乘車牌號碼HRQ-72
    6 號重型機車，行經新竹縣竹北市○○路與國盛街口，因轉
    彎時不依標誌、標線指示（未依規定兩段式左轉）為警攔檢
    稽查，並測得吐氣所含酒精濃度為每公升空氣含0.30毫克之
    違規，經舉發單位即新竹縣政府警察局竹北分局竹北派出所
    警員填掣竹縣警交字第E00000000 號舉發違反道路交通管理
    事件通知單（下稱舉發通知單）予以舉發，嗣異議人於應到
    案日期前到案聽候裁決，原處分機關乃依道路交通管理處罰
    條例第35條第1項第1款、第48條第1項第2款、第24條第1 項
    第2 款及違反道路交通管理事件統一裁罰基準表之規定，於
    98年11月11日以竹監營字第裁50-E00000000號違反道路交通
    管理事件裁決書（下稱裁決書）裁處異議人(1)罰鍰600 元，
    及依道路交通管理處罰條例第63條第1項第1款（裁決書漏載
    第1項第1款）之規定記違規點數1 點（轉彎時不依標誌、標
    線指示之違規部分）；暨(2)罰鍰1萬5,000元，吊扣駕駛執照
    12個月，並施以道路交通安全講習（酒後駕車之違規部分）
    等語。
三、本件異議人聲明異議意旨略以：本人於98年11月8 日因酒後
    駕機車被處以罰款及吊扣駕照，關於駕照部分，本人因工作
    關係無法給予吊扣駕照，在此特予聲明等語（異議人已明確
    陳明僅就原處分關於「吊扣駕駛執照12個月」部分提出異議
    ，至於同裁決處分內轉彎時不依標誌、標線指示違規之罰鍰
    及併計違規點數，暨酒後駕車違規之罰鍰及施以道路交通安
    全講習部分，均不在聲明異議之範圍內，有本院電話紀錄表
    可稽，見本院卷第10頁）。
四、經查：
(一)、異議人甲○○於98年11月8日下午5時39分許，在新竹縣竹北
    市○○路與國盛街口，因酒後騎乘車牌號碼HRQ-726 號重型
    機車為警攔停，經測得吐氣所含酒精濃度為每公升空氣含0.
    30毫克，而有「汽車駕駛人酒精濃度超過規定標準」之違規
    行為，為異議意旨所不爭執，並有舉發通知單影本、公路監
    理電子閘門車號查詢重型機車車籍所得資料各乙紙在卷可參
    （見本院卷第8 頁、第13頁），是異議人前揭酒後駕車之交
    通違規事實，堪以認定。
(二)、按道路交通管理處罰條例第68條業於94年12月14日修正，並
    自95年3月1日施行，修正前該條文規定：「汽車駕駛人，因
    違反本條例及道路交通安全規則之規定，受吊扣或吊銷駕駛
    執照處分時，吊扣或吊銷其持有各級車類之駕駛執照」；修
    正後該條文規定：「汽車駕駛人，因違反本條例及道路交通
    安全規則之規定，受吊銷駕駛執照處分時，吊銷其持有各級
    車類之駕駛執照」。而該條文修正前，其原提案修正條文為
    ：「汽、機車駕駛人，因違反本條例及道路交通安全規則之
    規定，受吊扣或吊銷駕駛執照處分時，吊扣或吊銷其違法或
    違規當時所駕駛車輛之駕駛執照」，修法理由略以：「原條
    文將違法或違規駕駛人所持有各級車類之駕駛執照一併吊扣
    或吊銷，失之過酷，影響人民工作及生活甚鉅，爰修正之」
    等語。惟最後通過之修正條文，係將道路交通管理處罰條例
    第68條原有條文中之「吊扣或」3 字刪除。據此，參照上開
    修法理由及修法經過，依修正後之條文，上開規定受「吊銷
    駕照」處分者，仍維持吊銷駕駛人持有各級車類之駕駛執照
    ，至於受「吊扣駕照」處分者，則僅「吊扣」其違法或違規
    當時所駕駛車輛之駕駛執照，不再吊扣其持有與駕駛違規車
    輛無關之其他各級車類之駕駛執照。
(三)、再者，汽車駕駛人取得高一級車類之駕駛資格者，得准其駕
    駛較低級車類之車輛，固為道路交通安全規則第61條第1 項
    所明定，然依同條項第3 款：「已領有大貨車駕駛執照者，
    得駕駛小型車、輕型機器腳踏車」之規定，足知領有大貨車
    普通駕駛執照者，僅得駕駛小型車或騎乘輕型機車，仍不得
    騎乘重型機車。查異議人雖領有大貨車普通駕駛執照，惟未
    合法考領重型機車駕駛執照，有公路監理電子閘門證號查詢
    汽車駕駛人、證號查詢機車駕駛人所得資料各乙紙附卷為憑
    （見本院卷第11至12頁），故異議人本案騎乘上開重型機車
    ，顯非依憑其領有之大貨車普通駕駛執照，乃屬無照駕駛之
    範疇，而依道路交通管理處罰條例第67條第6 項規定：「汽
    車駕駛人違反本條例規定，應受吊扣駕駛執照處分，於汽車
    駕駛人係無駕駛執照駕車者，在所規定最長吊扣期間內，不
    得考領駕駛執照」，可見道路交通管理處罰條例就無駕駛執
    照者應受吊扣駕駛執照處分之情形，另設有處理之方式，況
    依前開所述修正後即本件行為時之道路交通管理處罰條例第
    68條，已將「吊扣」各級車類之連坐規定刪除，則異議人違
    規時既係騎乘重型機車，其依法所受之處分應僅為限制騎乘
    重型機車之權利，自不得因異議人無重型機車駕駛執照可供
    吊扣，即任意吊扣其他種類車輛即大貨車普通駕駛執照。原
    處分機關以異議人無重型機車駕駛執照可供吊扣，逕行吊扣
    其大貨車普通駕駛執照，顯已逾越修正後道路交通管理處罰
    條例第68條之規範意涵及範圍，亦無視道路交通管理處罰條
    例第67條第6項之規定內容，而與依法行政原則有違。
五、綜上所述，原處分機關就裁處吊扣異議人大貨車普通駕駛執
    照12個月之裁罰部分，未考量現行道路交通管理處罰條例第
    68條修正規定與內涵，不得吊扣異議人現尚有效之其他各級
    駕駛執照，且道路交通管理處罰條例第67條第6 項就無駕駛
    執照者應受吊扣駕駛執照處分之情形，另設有處理之方式，
    仍裁處吊扣異議人「駕駛執照」，並於執行時實際吊扣異議
    人之「大貨車普通駕駛執照」，即有違誤，自應由本院撤銷
    原處分關於吊扣駕駛執照12個月部分，並就撤銷部分改諭知
    如主文第2 項所示之處罰，以資適法。另因本件酒後駕車為
    一個交通違規行為，罰鍰、吊扣駕駛執照及施以道路交通安
    全講習部分無從區分，雖異議人未就罰鍰及施以道路交通安
    全講習部分有所爭執，然仍應由本院將原處分關於「汽車駕
    駛人酒精濃度超過規定標準」部分撤銷，自為裁罰如主文第
    2 項所示，以期適法。至於原處分機關就異議人轉彎時不依
    標誌、標線指示之違規，裁處異議人罰鍰600 元及併計違規
    點數1 點部分，聲明異議意旨並未指摘及此，業如前述，本
    院自毋庸另為裁處；又異議人領有大貨車普通駕駛執照而騎
    乘重型機車，有違道路交通管理處罰條例第22條第1項第4款
    之行為，應由原處分機關另為適法之處分，均併予指明。
六、據上論斷，應依道路交通案件處理辦法第20條，裁定如主文
    。
中    華    民    國    99    年    1     月    12    日
                    交通法庭  法  官  林惠君
以上正本證明與原本無異。
如不服本裁定，應於裁定送達後5日內，向本院提出抗告狀。
中    華    民    國    99    年    1     月    12    日
                              書記官  蔣淑君

司法院資訊處製作；財團法人民間司法改革基金會備份。
